臺灣板橋地方法院刑事判決　　　　　　　　　　　　　九十三年度訴字第六七九號
　　公　訴　人　臺灣板橋地方法院檢察署檢察官
　　被　　　告　戊○○
　　指定辯護人　黃旭田律師
右列被告因偽造文書等案件，經檢察官聲請以簡易判決處刑（九十三年度偵字第三一
七一號），本院認不得以簡易判決處刑，改依通常程序審理並判決如左：
    主  文
戊○○意圖供行使之用，而偽造有價證券，累犯，處有期徒刑壹年拾月。
附表編號一汽（機）車過戶申請登記書上之新車主名稱欄、編號二授權書之立授權書
人欄、編號三同意書上之立同意書人欄、編號四貸款暨動產抵押契約書上之甲方代表
人欄、償還方式簽章欄、違約金簽章欄內偽造之「丁○○」署押各壹枚、附表編號五
所示本票以「丁○○」名義為發票人部分均沒收。
    事  實
一、戊○○前因竊盜案件，經本院於民國九十二年一月二十日以九十一年度易字第三
    三五０號判處有期徒刑三月確定，甫於九十二年五月八日易科罰金執行完畢。竟
    不知悔改，於九十二年七月十日十三時三十分許，在其臺北縣板橋市○○街四十
    五號四樓住處，趁家中無人之際，拿取其兄丁○○所有置於前揭住處房間抽屜內
    之
    購買車牌號碼ＦＬ—七八八六號之自小客車乙輛，並基於行使偽造私文書及使公
    務員登載不實之概括犯意，於汽（機）車過戶申請登記書上之新車主名稱（欄）
    內偽造丁○○之簽名一枚，且擅以丁○○前揭印章蓋用丁○○之印文一枚，並填
    寫相關資料以表示由「丁○○」申請登記為新車主而偽造汽（機）車過戶申請登
    記書，再持丁○○之
    稱臺北區監理所）辦理過戶手續，致監理所承辦人員將車主為丁○○之不實資料
    登載於職務上掌管之公文書上，足生損害於丁○○及汽車監理機關對汽車車籍資
    料管理之正確性。
二、丁○○又意圖為自己不法之所有，於九十二年七月十四日，持丁○○之
    上開丁○○印章前往臺北市○○○路○段四十一號匯豐汽車景美分公司（下稱匯
    豐公司），冒用丁○○之名義辦理汽車貸款，匯豐公司業務員甲○○遂於該日與
    丁○○一同前往丁○○前揭住處辦理對保，由不知情之丁○○之母蔡李素女擔任
    貸款之連帶保證人，不知情之游清法擔任見證人，戊○○則承前行使偽造私文書
    及使公務員登載不實之犯意，接續於附表所示之授權書、同意書與貸款暨動產抵
    押契約書上，分別偽造如附表所示之「丁○○」簽名，並於上開授權書之立授權
    書人欄、同意書上之立同意書人欄、貸款暨動產抵押契約書上之甲方代表人欄內
    以丁○○前揭印章蓋用印文各一枚，以丁○○名義偽造上開授權書、同意書、貸
    款暨動產抵押契約書。並意圖供行使之用，未經丁○○同意，於附表所示之本票
    上之發票人欄偽造丁○○之簽名一枚且以丁○○前揭印章蓋用印文一枚，偽填票
    面金額五十萬元，並授權不知情之甲○○填載發票日，而偽造完成該本票，作為
    擔保分期償還貸款之用，再將該本票與前開授權書、同意書、貸款暨動產抵押契
    約書、汽（機）車過戶申請登記書一同持交甲○○而行使之，使不知情之匯豐公
    司人員持該貸款暨動產抵押契約書、汽（機）車過戶申請登記書向臺北區監理所
    辦理動產抵押設定登記，使監理所承辦人員將上開不實之動產抵押登記資料登載
    於職務上所掌之公文書上，並致匯豐公司陷於錯誤，同意貸予戊○○五十萬元，
    足生損害於丁○○、匯豐公司及監理機關對動產擔保登記管理之正確性。
三、戊○○於辦妥過戶及貸款手續後，即將丁○○之
    於同年十月二十日上午十一時許，戊○○將前揭自小客車拿至臺北縣板橋市○○
    路三號之「勝泰動產質借處」典當十四萬元花用，迄於同年十月二十一日十三時
    ，因戊○○未依約償還匯豐公司貸款，丁○○接獲匯豐公司通知，始悉上情。
四、案經丁○○訴由臺北縣政府警察局海山分局移送臺灣板橋地方法院檢察署檢察官
    聲請以簡易判決處刑。
    理  由
一、證人甲○○之警詢證述之證據能力部分
    按被告以外之人於審判外之言詞或書面陳述，除法律有規定者外，不得作為證據
    ，又被告以外之人於審判外之陳述，雖不符前四條之規定，而經當事人於審判程
    序同意作為證據，法院審酌該言詞陳述或書面陳述作成時之情況，認為適當者，
    亦得為證據。刑事訴訟法第一百五十九條第一項、第一百五十九條之五第一項分
    別訂有明文。關於甲○○於警詢中之證詞，公訴人及被告戊○○均業於九十三年
    九月一日本院審理中同意作為本案之證據（見本院九十三年九月一日審判筆錄）
    ，本院審酌該陳述作成時之情況，並無違法取證之情事，認以為證據屬適當，是
    證人甲○○之警詢證言具有證據能力，先予敘明。
二、認定犯罪事實之證據及理由
??右揭犯罪事實，迭據被告戊○○於警詢、偵查及本院審理中自白不諱（見九十二
    年度核退字第九四九九號偵查卷第四頁至第七頁、九十三年度偵字第三一七一號
    偵查卷第五、六頁、本院九十三年四月五日訊問筆錄、本院九十三年五月二十四
    日準備程序筆錄），核與告訴人丁○○於警詢及本院審理中之指訴（見上開偵查
    卷第九頁、本院九十三年四月二十日訊問筆錄）相符，證人甲○○並於警詢中證
    述被告冒用丁○○名義辦理貸款之經過明確（見上開偵查卷第十二頁至第十四頁
    ）。此外，復有其上分別有如附表所示偽造「丁○○」簽名之本票、授權書、同
    意書、貸款暨動產抵押契約書、汽車過戶申請登記書影本附卷可稽（所附卷頁詳
    如附表所示），本件事證明確，被告犯行堪以認定。
三、論罪科刑之理由
(一)、被告戊○○冒用「丁○○」名義填具汽（機）車過戶申請登記書，並持向臺北區
    監理所辦理過戶部分，係犯刑法第二百十六條、第二百十條之行使偽造私文書罪
    與同法第二百十四條之使公務員登載不實罪。其接續偽造如附表編號二至四號所
    示之授權書、同意書、貸款暨動產抵押契約書，並持以向匯豐公司人員行使之行
    為，係犯刑法第二百十六條、第二百十條之行使偽造私文書罪。被告偽造附表編
    號五所示以「丁○○」為共同發票人之本票，並交予匯豐公司行使之，係犯刑法
    第二百零一條第一項之偽造有價證券罪。辯護意旨雖以被告並未於前開本票上簽
    寫日期，而係概括授權甲○○予以填載，因認被告之發票行為並未完成，應不構
    成刑法第二百零一條第一項之罪嫌云云，然上開本票之發票日既係被告冒用「丁○○」之名義授權甲○○加以填載，顯見其係利用不知情之甲○○完成發票行為
    ，與其自行簽發該有效票據無異，其偽造有價證券之犯行已屬既遂，自屬無疑。
    再被告將前開偽造丁○○名義之汽（機）車過戶申請登記書、貸款暨動產抵押契
    約書交由不知情之匯豐公司人員持向監理機關辦理動產抵押設定，使該監理機關
    人員將不實事項登載於其職務上所掌管之公文書上，足生損害於丁○○及監理機
    關對於動產擔保登記管理之正確性，核係犯刑法第二百十六條、第二百十條行使
    偽造私文書罪及刑法第二百十四條使公務員登載不實罪。又其意圖為自己不法之
    所有，冒名「丁○○」，並以前述偽造有價證券、行使偽造私文書、使公務員登
    載不實之詐術，致匯豐公司陷於錯誤，而取得貸款五十萬元供己花用，足生損害
    於匯豐公司，核係犯刑法第三百三十九條第一項之詐欺取財罪。
(二)、被告利用不知情之甲○○完成偽造本票之行為，並利用不知情之匯豐公司人員行
    使偽造之汽（機）車過戶登記書、貸款暨動產抵押契約書進而使監理所人員為不
    實登載，均屬間接正犯。又被告偽造私文書、有價證券中偽造「丁○○」署押與
    盜用丁○○印章之行為均屬偽造私文書、有價證券之部分行為，不另論罪；其偽
    造汽（機）車過戶申請登記書、授權書、同意書、貸款暨動產抵押契約書等私文
    書後復持以行使，其偽造之低度行為應為行使之高度行為所吸收，又其偽造本票
    復持以行使，其行使偽造有價證券之低度行為，為偽造之高度行為所吸收，均無
    庸另論。被告先後行使偽造私文書及使公務員登載不實之犯行，均時間緊接，所
    犯罪名相同，顯皆係出於概括之犯意為之，為連續犯，應均依刑法第五十六條之
    規定，以一罪論，並加重其刑。又被告所犯上開四罪間，有方法目的之牽連關係
    ，應依刑法第五十五條之規定，從一重之偽造有價證券罪處斷。公訴意旨雖漏未
    論列刑法第三百三十九條第一項詐欺取財部分，惟此部分與已起訴論罪之部分有
    牽連犯之裁判上一罪關係，茲如前述，本院自得一併審究。
(三)、被告有事實欄所載犯罪科刑執行情形，有臺灣高等法院被告全國前案紀錄表與本
    院九十一年度易字第三三五０號判決存卷足憑，其於有期徒刑執行完畢後五年內
    ，再犯本件有期徒刑以上之罪，為累犯，應依刑法第四十七條之規定，遞加重其
    刑。衡諸本件被告係透過友人丙○○引介，為謀取導遊兼司機之工作而向乙○○
    購買前揭自小客車，車款已全數給付乙○○，惟嗣後因丙○○與旅行社接洽未成
    ，致被告未能順利謀職等節，業經證人丙○○、乙○○於本院審理時到庭具結證
    述明確（見本院九十三年九月一日審判筆錄），又被告最終雖無法如願覓得工作
    ，然其已清償匯豐公司三期之汽車貸款，並將前開自小客車自勝泰動產質借處贖
    回，交由匯豐公司拍賣抵償，是本件被告造成他人之經濟上損害尚屬有限，而告
    訴人丁○○雖希冀被告能受到法律制裁，惟告訴人之用意係期盼被告能從中記取
    教訓，悔改遷善，亦同意被告減輕其刑，此經告訴人丁○○於本院審理時陳明屬
    實（見上開審判筆錄），足認本案情輕法重，被告因一時失慮致罹重典，堪予憫
    恕，倘量處法定最低本刑，猶嫌過重，茲依刑法第五十九條之規定減輕其刑，並
    依法先加後減之。爰審酌被告之犯罪動機、手段、素行、所生之危害與坦承犯行
    、態度良好等一切情狀，量處如主文所示之刑，以資懲儆。
(四)、被告偽造丁○○名義之授權書、同意書、貸款暨動產抵押契約書、汽（機）車過
    戶申請登記書，因用以辦理貸款與過戶手續而交由匯豐公司保管，已非被告所有
    ，爰不予宣告沒收。惟授權書之立授權書人欄、同意書上之立同意書人欄、貸款
    暨動產抵押契約書上之甲方代表人欄、償還方式簽章欄、違約金簽章欄、汽（機
    ）車過戶申請登記書上之新車主名稱（欄）內偽造之丁○○署押各一枚，應不問
    屬於犯人與否，均依刑法第二百十九條之規定沒收之。附表編號五所示之本票一
    紙，其上蔡李素女之印章、指印與游清法之簽名均屬真正，非屬偽造，然就該本
    票偽造「丁○○」名義為發票人部分，應依刑法第二百零五條之規定，不問屬於
    犯人與否，諭知沒收。
四、公訴意旨另以：被告戊○○意圖為自己不法之所有，於九十二年七月十日十三時
    三十分許，在其臺北縣板橋市○○街四十五號四樓住處，趁家中無人之際，竊取
    其兄丁○○所有置於前揭住處房間抽屜內之
    因認被告涉犯刑法第三百二十條第一項之竊盜罪嫌云云。惟按刑法第三百二十條
    第一項之竊盜罪，須以為自己或不法所有之主觀意圖為成立要件。經查：本件被
    告於右揭時地拿取丁○○之
    如前，惟被告持丁○○之
    印章放回原處，業據被告於警詢時及本院審理時供述甚明（見九十二年度核退字
    第九四九九號偵查卷第五頁、本院上開審判筆錄），核與告訴人丁○○於本院訊
    問時所陳相符（見本院九十三年四月二十日訊問筆錄），足見被告拿取丁○○之
    ，此外，復查無任何事證足認被告有何竊盜犯行，此部分犯罪自屬不能證明，惟
    公訴人認被告所犯竊盜罪嫌與前揭已起訴論罪科刑部分有牽連犯之裁判上一罪關
    係，爰不另為無罪之諭知。
據上論斷，應依刑事訴訟法第四百五十二條、第二百九十九條第一項前段，刑法第五
十六條、第二百零一條第一項、第二百十六條、第二百十條、第二百十四條、第三百
三十九條第一項、第五十五條、第四十七條、第五十九條、第二百十九條、第二百零
五條，罰金罰鍰提高標準條例第一條前段，判決如主文。
本案經檢察官李吉祥到庭執行職務。
中　　　華　　　民　　　國　　九十三　　年　　　九　　　月　　 十五 　　日
                              臺灣板橋地方法院刑事第十二庭
                                      審判長法　官  許仕楓
                                            法  官  陳恒寬
                                  ????  法?官  吳佳穎
右正本證明與原本無異
如不服本判決應於判決送達後十日內向本院提出上訴狀
                                            書記官  呂妍旻
中　　　華　　　民　　　國　　九十三　　年　　　九　　　月　　 十五 　　日
附錄本案論罪科刑法條全文
刑法第二百零一條
意圖供行使之用，而偽造、變造公債票、公司股票或其他有價證券者，處三年以上十
年以下有期徒刑，得併科三千元以下罰金。
行使偽造、變造之公債票、公司股票或其他有價證券，或意圖供行使之用，而收集或
交付於人者，處一年以上七年以下有期徒刑，得併科三千元以下罰金。
刑法第二百十六條
行使第二百十條至第二百十五條之文書者，依偽造、變造文書或登載不實事項或使登
載不實事項之規定處斷。
刑法第二百十條
偽造、變造私文書，足以生損害於公眾或他人者，處五年以下有期徒刑。
刑法第二百十四條：
明知為不實之事項，而使公務員登載於職務上所掌之公文書，足以生損害於公眾或他
人者，處三年以下有期徒刑、拘役或五百元以下罰金。
刑法第三百三十九條
意圖為自己或第三人不法之所有，以詐術使人將本人或第三人之物交付者，處五年以下
有期徒刑、拘役或科或併科一千元以下罰金。
以前項方法得財產上不法之利益或使第三人得之者，亦同。
前二項之未遂犯罰之。
附表
┌──┬─────────┬─────┬─────────┬──────┐
│編號│　文　件　名　稱  │　欄　位  │偽　造　之　署　押│所附卷頁　  │
├──┼─────────┼─────┼─────────┼──────┤
│ 一 │汽（機）車過戶申請│新車主名稱│「丁○○」之簽名一│九十二年度核│
│    │登記書            │欄        │枚                │退字第九四九│
│    │                  │          │                  │九號偵查卷第│
│    │                  │          │                  │十九頁（影本│
│    │                  │          │                  │）          │
├──┼─────────┼─────┼─────────┼──────┤
│ 二 │授權書            │立授權書人│「丁○○」之簽名一│本院九十三年│
│    │                  │欄        │枚                │度訴字第六七│
│    │                  │          │                  │九號卷第六十│
│    │                  │          │                  │二頁（原本）│
├──┼─────────┼─────┼─────────┼──────┤
│ 三 │同意書            │立同意書人│「丁○○」之簽名一│同右偵查卷第│
│    │                  │欄        │枚                │十七頁（影本│
│    │                  │          │                  │）          │
├──┼─────────┼─────┼─────────┼──────┤
│ 四 │貸款暨動產抵押契約│甲方代表人│「丁○○」之簽名各│同右偵查卷第│
│    │書                │欄、償還方│一枚              │十八頁（影本│
│    │                  │式簽章欄、│                  │）          │
│    │                  │違約金簽章│                  │            │
│    │                  │欄        │                  │            │
├──┼─────────┼─────┼─────────┼──────┤
│ 五 │以「丁○○」、蔡李│發票人欄  │「丁○○」之簽名一│本院九十三年│
│    │素女為共同發票人，│          │枚                │度訴字第六七│
│    │發票日為九十二年七│          │                  │九卷第六十二│
│    │月十六日，面額五十│          │                  │頁（原本）  │
│    │萬元之本票        │          │                  │            │
└──┴─────────┴─────┴─────────┴──────┘
